【裁判字號】    98,審訴,1206
【裁判日期】    980430
【裁判案由】    返還所有權狀
【裁判全文】
臺灣臺北地方法院民事裁定            98年度審訴字第1206號
原      告  乙○○
代  理  人  路春鴻律師
複  代理人  丙  ○
被      告  甲○○
上列當事人間返還所有權狀事件，本院裁定如下：
    主  文
本件移送臺灣桃園地方法院。
    理  由
一、按因關於財產管理有所請求而涉訟者，得由管理地之法院管
    轄，民事訴訟法第14條定有明文。又所謂財產管理，係指管
    理人為本人管理財產而言，是管理人為本人管理財產，因而
    使管理人與本人間發生種種權利義務關係，凡以此財產管理
    所生之權利義務關係為訴訟標的，向他方有所請求而提起訴
    訟者，均為因關於財產管理有所請求而涉訟。另所謂管理地
    ，係指管理人實行管理行為之中心處所，至於是否為管理人
    之住居處所，或所管理財產之所在地，則在所不問；次按訴
    訟之全部或一部，法院認為無管轄權者，依原告聲請或依職
    權以裁定移送其管轄法院，民事訴訟法第28條第1 項定有明
    文。
二、原告起訴主張略以：伊因信任被告而將伊所有之台北市○○
    區○○段4 小段821 至823 地號、830 至833 地號及同段21
    90建號（下稱系爭房地）之所有權狀正本共8 張交付被告保
    管，並未授權被告出售系爭房地，詎被告及其夫即訴外人汪
    茂銓竟私自委託訴外人永慶房屋仲介公司辦理出售事宜，進
    而居間與訴外人許雅晶簽立不動產買賣契約書，嗣經許雅晶
    以存證信函通知伊，伊始知上情。伊以存證信函通知被告終
    止委任關係，爰依民法第549 條第1 項及同法第767 條前段
    規定，訴請被告返還系爭房地之所有權狀；而本件紛爭係因
    財產管理上所衍生，依民事訴訟法第14條規定，得由管理地
    之法院管轄，是本院自屬有管轄權之法院等語。
三、經查，本件被告住所在桃園縣蘆竹鄉○○路169 號12樓之1
    ，有被告之戶籍謄本在卷可按（見本院97年度北調字第843
    號民事卷第57頁），而原告將系爭房地所有權狀交付被告管
    理，依社會通常觀念，所有權狀係辦理所有權移轉登記或辦
    理用益物權、擔保物權之重要文件，理當謹慎保管，一般人
    多數會將所有權狀放置於住家隱密之處，或住家附近之銀行
    保管箱存放，保管人實行管理行為之中心處所，多為保管人
    之住所，而原告起訴狀並未證明被告是否將系爭房地之所有
    權狀放置於本院轄區何處，而可認定被告實行管理行為之中
    心處所確在本院轄區。又本件被告之住所地在桃園縣蘆竹鄉
    ○○路169 號12樓之1 ，業如前述，被告之日常生活作息之
    地點既在桃園縣，於管理事務發生紛爭須訴訟時，自以在該
    處應訴最稱便利，揆諸前揭規定及說明，本件即無民事訴訟
    法第14條規定之適用。是兩造間既無其他特別審判籍管轄法
    院規定之適用，依本法第1 條第1 項之規定，自應由臺灣桃
    園地方法院管轄。玆原告向無管轄權之本院起訴，顯係違誤
    ，爰依職權將本件移送於該管轄法院。
四、依民事訴訟法第28條第1項，裁定如主文。
中    華    民    國    98    年    4     月    30    日
                  民事第六庭法  官  蔡和憲
以上正本係照原本作成。
如對本裁定抗告須於裁定送達後10日內向本院提出抗告狀，並繳
納抗告費新臺幣1,000元。
中    華    民    國    98    年    4     月    30    日
                            書記官  陳莉庭


司法院資訊處製作；財團法人民間司法改革基金會備份。
